最　高　行　政　法　院　裁　定
　　　　　　　　　　　　　　　　　　 96年度裁字第01095號
上　訴　人　策略群企業管理顧問股份有限公司
代　表　人　甲○○
被 上訴 人　臺北市稅捐稽徵處
代　表　人　乙○○
上列當事人間因牌照稅事件，上訴人對於中華民國95年3月3日臺
北高等行政法院94年度簡字第817號判決，提起上訴。本院裁定
如下：
    主  文
上訴駁回。
上訴審訴訟費用由上訴人負擔。
    理  由
一、按對於適用簡易程序之裁判提起上訴或抗告，須經本院許可
    ，且該許可以訴訟事件所涉及之法律見解具有原則性者為限
    ，行政訴訟法第235條定有明文。所謂法律見解具有原則性
    者，諸如就行政命令是否牴觸法律所為之判斷，又如同類事
    件所表示之法律見解與其他高等行政法院或本院所表示之見
    解互相牴觸者屬之。
二、本案原判決在經過調查後，本諸卷證內之事證而為以下之事
    實認定：
  (一)上訴人所有之AH-5660號自用小客車，因逾期未參加定期檢
    驗，亦未申報停用，先經臺北市交通事件裁決所於民國（下
    同）89年2月8日註銷系爭車輛牌照。
  (二)而後系爭車輛仍被繼續使用或長期停放在道路上，而多次遭
    主管機關檢舉查報，並依相關之交通管制法令處理，其客觀
    經過如下：
    1.臺北市政府警察局交通警察大隊大安分隊於90年1月3日舉
      發該車輛有違反道路交通管理處罰條例第15條規定之情事
      。
    2.臺北市停車管理處前後於90年7月27日及92年10月27日逕
      行舉發該車輛有違反道路交通管理處罰條例第56條規定之
      情事。
    3.被上訴人所屬之路旁車輛檢查小組於92年10月1日又查獲
      系爭車輛停放於臺北市○○○路○段11巷內之道路上。
  (三)因此被上訴人乃依使用牌照稅法第28條第2項之規定，以系
    爭車輛為註銷牌照之交通工具，卻「使用」公共水陸道路，
    而對之補稅及裁罰。
三、而在上開客觀事實基礎，原判決依下述法律見解，認為上開
    補稅及裁罰處分合法，而駁回上訴人在原審之起訴（撤銷訴
    訟，請求撤銷原處分及訴願決定）。
  (一)使用牌照稅法第28條第2項明定：註銷牌照之交通工具使用
    公共水陸道路經查獲者，除責令補稅外，處以應納稅額2倍
    之罰鍰。
  (二)又依財政部88年12月15日台財稅第0880450983號函釋意旨及
    道路交通管理處罰條例第3條第1款及第10款之規定內容，足
    知使用牌照稅法第28條第2項規定所謂「使用公共水陸道路
    」，並不以「行駛公共道路被查獲」、「徵收汽車燃料使用
    費」或「交通違規紀錄」等為處罰要件。
  (三)本案中上訴人之系爭車輛既經註銷牌照，惟仍經查獲於92年
    10月1日懸掛牌照停放臺北市○○○路○段11巷內，足認其於
    註銷牌照後仍有「使用」公共水陸道路之事實，已符使用牌
    照稅法第28條第2項之裁罰要件，故上訴人所為補稅及按應
    納稅額處以2倍罰鍰之處分，並無違法可言。
  (四)至於本案在行政爭訟過程中雖曾經訴願機關臺北市政府分別
    以93年9月22日府訴字第09314388200號訴願決定以及93年11
    月3日府訴字第09322070900號訴願決定，撤銷原復查決定，
    發回被上訴人重為處分（復查決定），但其等撤銷之理由，
    不外是要查明使用牌照稅法第28條第2項有關「使用」一詞
    之正確定義，但上開財政部88年12月15日台財稅第08804509
    83號函釋意旨已指明「停放於公共道路之車輛亦可依使用牌
    照稅第28條第2項之規定處罰」，不以「行駛」公共水陸道
    路為要件，故原處分（即復查決定）維持第一次核定，並無
    違訴願法第96條之規定可言。
四、本件上訴意旨略以：
  (一)臺北市稅捐稽徵處為稅捐稽徵主管機關，而臺北市交通局為
    目的事業主管機關，所謂「行駛公路」或「使用公共水陸道
    路」的定義，自應遵從目的事業主管機關的解釋，本案臺北
    市交通局既以「非屬違規行駛公路之範圍」論結，被上訴人
    為維持原處分之復查決定即已違背訴願法96條所定訴願決定
    對原處分機關有拘束力之規定。
  (二)又臺北市訴願審議委員會所為之訴願決定如係指摘原處分適
    用法律之見解有誤時，原處分機關即應受訴願決定之拘束，
    而被上訴人復對已不爭執之事項任意指摘，據以為維持原處
    分之復查決定，確屬違反憲法第16條、司法院解釋釋字第36
    8號、訴願法第95條、第96條及刑事訴訟法之論理法則及證
    據法則。而原判決不察，有未盡調查之違法等語。
五、經查使用牌照稅第28條第2項所定：「報停、繳銷或註銷牌
    照之交通工具『使用』公共水陸道路經查獲者，除責令補稅
    外，處以應納稅額二倍之罰鍰」，其條文中所稱之「使用」
    一詞是否包括「將車輛停放於公共道路上」，純屬「私有車
    輛占用道路公共空間到何種程度，才有必要將社會外部效益
    內部化，而向占用者收取對價」之利益衡量問題，在法條文
    字所涵蓋之文義範圍內，稅捐主管機關享有以解釋方式來實
    現法規範意旨之判斷空間，而上訴人之主張純屬其個人之主
    觀見解，尚無「原則上之重要性」可言。是以本案上訴人之
    上訴，揆諸首揭說明不應許可，其上訴難謂合法，應予駁回
    。
六、依行政訴訟法第249條第1項前段、第104條、民事訴訟法第9
    5條、第78條，裁定如主文。
中　　華　　民　　國　　96　　年　　5　　 月　　17　　日
                  第二庭審判長法  官　鄭　淑　貞
                              法  官  黃　合　文
                              法  官　吳　明　鴻
                              法  官　鄭　小　康
                              法  官　帥　嘉　寶
以  上  正  本  證  明  與  原  本  無  異
中　　華　　民　　國　　96　　年　　5　　 月　　18　　日
　　　　　　　　　　　　　　　書記官　莊　俊　亨
